【裁判字號】    97,交聲,136
【裁判日期】    970731
【裁判案由】    違反道路交通管理處罰條例聲明異議
【裁判全文】
臺灣雲林地方法院交通事件裁定         97年度交聲字第136號
原處分機關
即移送機關  交通部公路總局嘉義區監理所雲林監理站
異  議  人
即受處分人  乙○○
代  理  人  黃添丁
上列異議人即受處分人因違反道路交通管理處罰條例案件，對於
交通部公路總局嘉義區監理所雲林監理站於民國97年6 月4 日所
為之雲監裁字第裁72-B00000000號裁決（原舉發違反道路交通管
理事件通知單：高市警交字第B00000000 號）聲明異議，本院裁
定如下：
    主  文
異議駁回。
    理  由
一、原處分意旨略以：異議人黃佳慧於97年4 月16日晚間7 時30
    分許，騎乘車牌號碼BN3-666 號重型機車（下稱本案機車）
    ，由東往西方向行經高雄市○○○街，至該路與同市○○街
    有燈光號誌管制之交岔路口闖紅燈違規直行，經高雄市政府
    警察局員警攔停，而製單舉發，遂依道路交通管理處罰條例
    第53條第1 項，於97年6 月4 日，裁處異議人罰鍰新臺幣（
    下同）1,800 元，並記違規點數3 點。
二、異議意旨略以：異議人乙○○經本院合法傳喚未到庭，僅委
    任其父黃添丁到庭陳述如異議狀所載。而該異議狀內容略為
    異議人確於於上開時地騎乘本案機車行經上開路口，異議人
    當時係看到號誌為黃燈，也有看到2 名警員站立該路口後方
    ，惟異議人認為黃燈表示紅色燈號即將顯示，便加速通過，
    異議人駛經該路口20至30公尺後，隨為2 名警員所攔停，並
    以闖越紅燈製單舉發，然異議人並未闖紅燈，員警可能因為
    與路口過遠而造成誤認，且異議人既已看見2 位員警站立該
    處，豈有再闖紅燈之理。又本案舉發單記載應到案處所為「
    斗六監理站」，然全省並無斗六監理站，顯然舉發錯誤。又
    雖經原舉發單位更正，但該舉發單之更正通知單副本竟未抄
    送予原處分機關，可見本案裁決書之裁處有嚴重行政瑕疵之
    處。再者，員警所指之採證相片及資料也未予異議人。最後
    ，異議人現於高雄市就讀高雄醫大學護理學系，平日認真求
    學，操行成績並達88分，堅守校規及交通規則。由上可見異
    議人未闖越紅燈號誌管制，無違規之行為。
三、按「汽車駕駛人，行經有燈光號誌管制之交岔路口闖紅燈者
    ，處新臺幣1,800 元以上5,400 元以下罰鍰。」道路交通管
    理處罰條例第53條第1 項定有明文。
四、本院之判斷：
(一)、本案異議人於97年4 月16日晚間7 時30分許，騎乘本案機車
    ，由東往西方向行經高雄市○○○街，至該路與同市○○街
    之有燈光號誌管制之交岔路口闖紅燈違規直行，經高雄市政
    府警察局員警丙○○、甲○○攔停，而製單舉發等事實，有
    高雄市政府警察局97年4 月16日高市警交字第B00000000 號
    舉發違反道路交通管理事件通知單（下稱本案通知單）、高
    雄市政府警察局三民一分局97年5 月4 日號交通違規陳情案
    件簽見表各1 份附卷可稽（參本院卷第16、21頁）。
(二)、異議人雖未到庭，但於其所提出之異議狀內坦認於上開時、
    地，騎乘本案機車行經上開路口。證人即舉發本案違規之高
    雄市政府警察局三民第一分局十全派出所員警丙○○到庭證
    稱：97年4 月16日晚間7 時許，在我們派出所轄區內執行巡
    邏、交通違規告發勤務，當天我與甲○○一起執勤，晚上到
    了熱河一街與龍江街交岔口，我們2 人站離路口及該路口號
    誌約三十幾公尺處，因為在路口攔停會造成交通危險；我記
    得本案違規案件，因為異議人有陳述事實，我們在行政上寫
    簽見表；我和甲○○已經在注意那個路口有無闖紅燈，當時
    已經紅燈，異議人還是越過停止線，所以我們把他攔停，然
    後依法告發；當時停止線正上方號誌，號誌三顆燈型式，在
    熱河街上路口東北角處，我距離那邊30幾公尺，中間沒有阻
    礙，這邊是雙向車道，西往東方向是紅燈，這邊紅燈，另一
    邊也是紅燈（即異議人車行方向），熱河一街上車流量蠻大
    ，其他車已經停下來，異議人看一下又過去等語，丙○○並
    當場提出舉發現場位置圖1 紙、現場照片4 張以佐其說（參
    本院卷第59頁至第61頁）。對照當時在場之另1 名員警甲○
    ○於本院調查時證稱：我是高雄市警察局三民分局十全派出
    所警員，於97年4 月16日晚間在執行交通執罰及巡邏，範圍
    包含熱河一街及龍江街交岔口，當時在同日晚間6 時許，大
    概1 個多小時後走，本件是我們同事告發的，我跟另1 個同
    事丙○○在那邊執行交通執罰，我們站在離舉發單上違規號
    誌前方約大概3 、40公尺，丙○○當時站在我旁邊而已，距
    離不會很遠；因為我們站的地方即熱河一街是直行的，違規
    地點與我們站著臨檢的地點是直線的，所以我們看紅綠燈的
    號誌看得很清楚，異議人經過路口當時號誌是紅燈，我們看
    對面的就是熱河一街西往東方向的號誌，這2 個號誌是連鎖
    的，所以可以判斷異議人有闖紅燈，我與熱河一街上的2 個
    交通號誌之間沒有遮蔽物；當時熱河一街車流蠻多，因為剛
    好是用餐、下班時間，異議人在闖越紅燈時，與異議人同方
    向的車子是靜止的，異議人好像有停一下、看一下，然後在
    過去等語。證人2 人經隔離訊問後，2 人證述內容互核相符
    ，且交待清楚何以認定異議人闖越紅燈之依據，參諸異議人
    2 人所站位置於熱河一街與龍江街交口處之2 個交通號誌間
    ，均未被任何樹枝、招牌等物所遮蔽，此有現場照片4 張可
    資證明（參本院卷第59頁至第60頁），佐以證人2 人視力良
    好等情，也為證人2 人到庭證述明確，開庭過程中，經本院
    提示證物時，也未見證人2 人有視力不良狀況，證人2 人對
    於路口號誌並無客觀上無法觀察之情事，其等證述應屬信實
    ，足認異議人當時確有闖越紅燈之行為。
(三)、異議人雖以前詞置辯，然而：
１、異議人經過路口之當下，號誌業已轉換為紅燈等情，已經證
    人2 人到庭證述明確，詳論如上。異議人辯稱當時係黃燈云
    云，並無證據以佐其說。反觀異議人於異議狀內陳稱其見到
    當時路口號誌已為黃燈，認為紅燈即將顯示，便加速通過，
    則異議人係於何處發現路口係黃燈，又係於何處開始「加速
    」通過路口，此時路口號誌是否仍屬黃燈而非紅燈，異議人
    均支字未提，僅委任1 名當時不在場之人到庭陳述意見，完
    全無法協助本院還原事實之真相，自難認異議人所述為真實
    ，反而可以見得異議人當時貪圖一時之快，明知路口已有可
    能轉換燈號，仍不顧行車安危，逕自「加速」通過路口。
２、異議代理人於本院調查時辯稱：員警無法看到異議人行使方
    向的號誌，且證人是觀看西往東方向號誌，2 個號誌間有秒
    差存在，所以員警可能有誤會云云。但是，證人甲○○於本
    院審理時已證稱這2 個號誌是連鎖的，觀諸本案號誌為3 個
    燈號，路口也為單純之十字路口，有本案現場照片4 紙在卷
    可考，衡諸一般路口號誌變換常理，東西向之熱河一街上的
    號誌必須變換一致，南北向之龍江街上的車流始得正常行駛
    ，異議代理人所指秒差之說，顯係肇因案發當時其未在場，
    而在本院調查時所為臆測之詞，自無可採之處。
３、異議人再稱其已看見2 位員警站立該處，豈有再闖紅燈之理
    。然而，異議人當場行至路口已為紅燈，左右觀看後仍闖越
    紅燈前行乙情，已經證人2 人證述翔實如上，可見異議人當
    時已決心加足油門向前驅行，至於員警當時有無在場，已非
    異議人當時決定是否向前之因素，異議人執此以辯，尚難認
    有理。
４、本案舉發通知單雖記載應到案處所為「斗六監理站」，有本
    案舉發通知單1 紙在卷可稽（參本院卷第16頁）。丙○○亦
    到庭證稱：這是我的失誤，因為我當時問異議人是屬於那個
    監理站，他說斗六我就填寫斗六等語。然而，異議人迭於97
    年4 月24日、同年5 月24日陳情書中（參本院卷第17、25頁
    ），均已明白表示係對「交通部公路總局嘉義區監理所雲林
    監理站」陳情，顯見異議人已知悉申訴之對象，可見此項瑕
    疵也未對異議人之異議權有生任何影響。而原處分機關也是
    以法定最低額裁罰異議人，未以異議人到案時間是否已逾應
    到案時間而為高額裁罰，有原處分機關97年5 月29日嘉監雲
    字第0972102538號函在卷可明（參本院卷第24頁），益見異
    議人不因此項記載錯誤而生任何實體上不利益。足認上開瑕
    疵未對異議人有何影響，其瑕疵尚未重大明顯至原處分無效
    ，異議人執此以辯，純屬事後為求脫免裁罰之詞，無可採信
    。
５、異議人又以原舉發單位雖更正上開記載瑕疵，但該舉發單之
    更正通知單副本竟未抄送予原處分機關，可見本案裁決書之
    裁處有嚴重行政瑕疵之處。但查，該更正通知單既已送達異
    議人，副本送予何人，與異議人毫無關聯也不生影響，異議
    人之辯詞，難為其有利認之認定。
６、本案員警所指之採證相片及資料係為現場照片及地理位置圖
    （參本院卷第22頁、第59至61頁），均與異議人提出現場照
    片1 張所示內容一致（參本院卷第7 頁），顯見內容異議人
    早已知悉，有無提供異議人，並未妨礙異議人之行使救濟之
    權利，異議人所指，難有理由。
７、至於異議人操行成績為88分，並出在校成績單乙紙為證，另
    委由代理人於本院開庭時，以異議人忙於學業為由，經本院
    合法傳喚未到庭。首先，異議人之操行成績，僅屬異議人於
    師長面前、學校時之表現，其在「校外」之表現為何，操行
    成績無法表示任何意義。再者，學校之成績，與是否會違規
    或犯罪兩者間，也沒有任何關聯，成績低劣者，也不代表這
    個人就會違規或犯罪，僅係在學校或師長面前之表現未獲肯
    定；成績優良者，也有機會成為各種重大犯罪之要角；在師
    長面前乖巧者，也有淪為作奸犯科之輩，此均為本院審判實
    務中所常見，異議人認為成績優易即不可能違規云云，觀念
    尚有違誤，本院先予指明。此外，本案開庭前，本院對異議
    人、證人一一郵寄傳票並以電話敦請到庭，並命證人2 人排
    開其他公務，於本次庭期準時到庭，其目的無非為釐清本案
    之裁罰，是否有誤陷異議人之處，並期達到節約公帑，促進
    訴訟之集中審理，異議人竟以忙於學業云云，未能到庭，異
    議人如此向學，於暑假期間仍不辭辛勞遠赴高雄求學，為本
    院可得理解，也不忍苛責，但異議人對於學校以外之事置於
    不顧之態度，反而得見異議人操性成績為何，並不能代表異
    議人之「校外」表現必屬優良，尚難以此證明異議人無闖越
    紅燈之事實，是異議人自應於課業外，多予了解「學校沒教
    的事」，以期充分作好社會一份子之角色，也能在其學業中
    ，更得精進，本院特予敘明。
五、應依道路交通管理處罰條例第87條第2 項、道路交通案件處
    理辦法第19條，裁定如主文。
中    華    民    國    97    年    7     月    31    日
                  交通法庭  法  官  藍家偉
以上正本證明與原本無異。
如不服本裁定，應於裁定送達後5 日內向本院提出抗告狀（須附
繕本）。
                            書記官  王雪招
中    華    民    國    97    年    7    月    31    日


司法院資訊處製作；財團法人民間司法改革基金會備份。
